臺灣桃園地方法院刑事判決　　　　　　　　　　　　　九十三年度訴字第一一八號
　　公　訴　人　臺灣桃園地方法院檢察署檢察官
　　被　　　告　戊○○
　　選任辯護人　黃文玲律師
　　被　　　告　甲○○
　　指定辯護人　本院公設辯護人丁○○
右列被告等因強盜案件，經檢察官提起公訴（九十二年度偵字第一九二八六號），本
院判決如左：
    主  文
戊○○、甲○○共同意圖為自己不法之所有，攜帶兇器，以強暴至使不能抗拒，而取
他人之物，各處有期徒刑年捌月。
    事  實
一、戊○○與甲○○係朋友關係。甲○○因其所有之機車遭竊，心情不佳，且身上又
    無金錢可供花用，即向戊○○提議強盜他人錢財，經戊○○同意，其二人即共同
    意圖為自己不法之所有，基於強盜之犯意聯絡，於民國九十二年十二月十九日三
    時許，在其友人己○○位於桃園縣中壢市○○○路一０七巷十六號三樓住處內，
    由甲○○向不知情之友人張世豪借用車牌號碼ＰＦ八─一０九號重型機車，再由
    戊○○騎乘該機車搭載甲○○外出尋找犯案對象，途經某不詳地點之工地時，甲○○下車撿拾長度約七十公分，以之揮擊足以傷害他人生命、身體，客觀上具有
    危險性之鐵棍一支，以便做案之用。同日四時三十分許，其二人行經桃園縣中壢
    市○○路四八０號忠孝黃昏市場，甲○○囑戊○○將機車停放妥當，其則攜帶該
    鐵棍先行下車，步行至該黃昏市場內尋找犯案對象，見乙○○（起訴書誤載為邱
    金妹）孤身一人在其經營之攤位內準備營業，認有機可趁，即進入攤位內，自乙○○後方以右手摀住乙○○嘴巴，左手環抱其腹部，將乙○○壓制俯臥在地上，
    以此強暴手段致使乙○○不能抗拒，以右手扯下乙○○右手腕上所戴之黃金手鍊
    一條，戊○○隨即進入攤位內，並翻動乙○○之口袋尋找財物，惟無所獲，甲○○看見乙○○放置在桌下之女用皮包一只（內有現金新台幣九千九百餘元、身分
    證、健保卡、存摺、印章、行動電話、鑰匙等物），即取走該皮包，旋與戊○○
    一同離開該攤位，由戊○○騎乘前開機車搭載甲○○逃離該處，鐵棍一支則丟棄
    某不詳路邊，強盜所得現金由其二人朋分後花用殆盡，黃金手鍊一條因甲○○放
    置在其上衣口袋，而口袋下方破損，手鍊掉落在某不詳地點，其餘物品則放置在
    該女用皮包內，由甲○○丟棄在桃園縣中壢巿中壢監理站旁之公園垃圾桶內。嗣
    甲○○、戊○○於九十二年十二月二十二日晚間，在己○○前揭住處向其提及犯
    強盜犯行，經己○○勸告其二人向警方自首，甲○○、戊○○心生悔意，委託己○○代為向警方自首，己○○遂在尚未有任何偵查犯罪職權之公務員發覺甲○○
    、戊○○犯有前開強盜犯行前，向桃園縣政府警察局桃園分局（以下簡稱桃園分
    局）警員丙○○表明甲○○、戊○○欲自首之意，戊○○、甲○○嗣於九十二年
    十二月二十九日至桃園分局，向丙○○供承前開犯行，自首並接受裁判。
二、案經桃園縣政府警察局桃園分局移送臺灣桃園地方法院檢察署檢察官偵查起訴。
    理  由
一、訊據被告戊○○、甲○○於警訊、偵查及本院審理時均坦承於前開時地強盜被害
    人乙○○財物之事實不諱，復經被害人乙○○、證人己○○、張世豪陳明在卷，
    並有被告二人書寫之自白狀二紙在卷可稽。被害人乙○○於本院訊問時雖稱案發
    當日係被告戊○○持鐵棍進入伊之攤位，並將伊壓倒在地後強取其手鍊及皮包，
    另一人自始至終並未進入攤位內，僅騎乘機車在外接應云云，然被害人乙○○於
    警訊及偵查中業已當面指認被告甲○○為持鐵棍進入攤位後將其壓倒在地之人，
    被害人乙○○年已六十六歲，再參諸其於本院九十三年三月二十六日訊問時亦稱
    其因案發時遭壓倒在地，至今頭部仍感疼痛，記憶力已較為不佳等情，足見其於
    本院訊問時，因年事已高，且遭逢此一變故，迄今仍感不適，導致記憶不清，所
    陳述被害情節難免與事實有所出入，故應以其於警訊及偵查中所言為可採，而被
    告戊○○曾搜索被害人乙○○之口袋尋找財物，此經被告戊○○供承無訛，並經
    共同被告甲○○陳明在卷，被害人乙○○因遭被告甲○○壓制俯臥在地，無法看
    清楚周遭事物，亦據被害人乙○○陳述明確，故其未看見嗣後進入該攤位之被告
    戊○○曾動手搜索其口袋，此並不違常情，尚難因被害人乙○○指述情節有所出
    入，即認被告二人之自白與事實不符。本件事證明確，被告等強盜犯行堪以認定
    ，應予依法論科。
二、被告甲○○、戊○○持以犯本案之鐵棍一支雖未扣案，惟經被告甲○○當庭比出
    該鐵棍長度丈量結果，長度約七十公分，此經記明於本院九十三年四月九日審理
    筆錄，該鐵棍持以揮擊，顯足可傷害他人生命、身體，客觀上具有危險性，自該
    當於刑法第三百二十一條第一項第三款規定之「兇器」。被告等係犯強盜罪而有
    刑法第三百二十一條第一項第三款之攜帶兇器情形，核渠等所為，均係犯刑法第
    三百三十條第一項之加重強盜罪。其二人就本件犯行有犯意聯絡與行為分擔，應
    論以共同正犯。按自首祇以在犯罪未發覺前，自行申告其犯罪事實於該管公務員
    ，而受法律上之裁判為要件，至其方式係用言詞或書面，以及係自行投案或託人
    代行，係直接向偵查機關為之，抑向非偵查機關請其轉送，均無限制（最高法院
    二十四年上字第一一六二號判例意旨參照）。被告二人於犯本件犯行後，在有偵
    查犯罪職權之公務員發覺本件犯罪為其二人所為之前，即主動委託證人己○○向
    警方表明自首之意，嗣並向證人丙○○供承本件強盜犯行，不逃避接受裁判，此
    經證人己○○、丙○○證述明確，被告等自符合自首之要件，均應依刑法第六十
    二條前段之規定減輕其刑。茲審酌被告二人因被告甲○○機車遭竊，且缺錢花用
    ，竟圖不勞而獲，觸犯本件強盜犯行，危害社會治安非輕，惟念其二人素行尚佳
    ，均無不法前科，有臺灣高等法院被告全國前案紀錄表在卷可參，渠等年輕識淺
    ，因一時失慮而觸法，犯後坦承犯行，態度尚佳等一切情狀，各量處如主文所示
    之刑，以資懲儆。未扣案之鐵棍一支，係被告甲○○於某不詳工地隨手拾得，用
    以犯本件犯行之工具，已據被告二人供承在卷，該鐵棍顯非屬渠等所有，且被告
    二人僅係暫時利用為犯案之工具，並無據為己有取得其所有權之意思，是該鐵棍
    非被告二人所有之物，且非違禁物，尚不得宣告沒收，併予敘明。
據上論斷，應依刑事訴訟法第二百九十九條第一項前段，刑法第二十八條、第三百三
十條第一項、第六十二條前段，判決如主文。
本案經檢察官羅秀蓮到庭執行職務。
中      華      民      國      九十三      年    四    月    二十六    日
                                臺灣桃園地方法院刑事第十庭
                                    審判長法  官   江德民
                                          法  官   曾淑華
                                          法  官   蔡和憲
右正本證明與原本無異。
如不服本判決，應於送達後十日內，向本院提出上訴狀。
                                          書記官   常毓生
中      華      民      國      九十三      年    四    月    二十六    日
中華民國刑法第三百三十條 第一項：
犯強盜罪而有第三百二十一條第一項各款情形之一者，處七年以上有期徒刑。
